臺灣高等法院交通事件裁定　　　　　　 94年度交抗字第911號
抗　告　人
即受處分人　甲○○○
上列受處分人因違反道路交通管理處罰條例案件，不服臺灣板橋
地方法院，中華民國94年9月28日所為裁定（94年度交聲字第175
9號），提起抗告，本院裁定如下：
    主  文
抗告駁回。
    理  由
一、原裁定意旨略以：
  (一)按「受處分人，不服第8條主管機關所為之處罰，得於接到
    裁決書之翌日起20日內，向管轄地方法院聲明異議」、「交
    通法庭認聲明異議不合法律上之程式或其異議權已經喪失者
    ，應以裁定駁回之」，道路交通管理處罰條例第87條第1項
    、道路交通案件處理辦法第18條前段分別定有明文。故受處
    分人自應於上開規定之期間內向法院聲明異議，倘受處分人
    逾期異議，即於法不合，法院自應裁定駁回。
  (二)經查，本件異議人即受處分人甲○○○所有之車牌號碼GQ-7
    116號自用小客車，於91年7月25日3時36分許，因「行車限
    速50公里，經測得時速67公里，超速17公里」違規，經警逕
    行舉發，而異議人未向原處分機關提出申訴，嗣原處分機關
    於92年6月18日以北監自裁字第裁40-CG0000000號違反道路
    交通管理事件裁決書，依道路交通管理處罰條例第40條第1
    項之規定裁處異議人罰鍰新臺幣2400元並記違規點數1點之
    處分等情，此有上開裁決書、臺北市警察局舉發違反道路交
    通管理事件通知單影本各一紙在卷可稽。又本件裁決書確已
    於92年6月20日送達於異議人位於臺北縣樹林市○○路○段15
    1巷8弄49號4樓之住所，並經異議人親自收受，此有蓋有異
    議人印章之掛號郵件收件回執影本乙紙附卷可稽，是本件裁
    決書之送達程序自屬合法。又原處分機關係位於臺北縣樹林
    市○○路248巷7號，異議人則設址於臺北縣樹林市○○路○
    段151巷8弄49號4樓，屬於原處分機關所在之省轄市（即臺
    北縣），依司法院所發布之「法院訴訟當事人在途期間標準
    」第4條第1款第1目之規定，無須扣除在途期間，故異議人
    如欲聲明異議，應於前揭裁決書送達之翌日起20日內即於92
    年7月10日以前提出，惟異議人遲至94年8月18日始行提出，
    此有蓋有原處分機關收文章之異議人所提之申訴書1份附卷
    為憑，已逾20日之法定不變期間，揆諸首揭法律規定與本院
    說明，異議人聲明異議於法自有未合，應裁定駁回。
二、抗告意旨略以：
  (一)系爭車號為GQ-7116自用小客車，抗告人即受處分人於91年4
    月間即已過戶富星汽車有限公司出售予第三人林雲廣，是原
    裁決所載91年7月25日之違規超速行駛行為，其駕駛人應為
    林雲廣，業經提出富星汽車有限公司留存之汽車買賣合約書
    及林雲廣身分證影本為證。
  (二)抗告人既非違規超速之駕駛人，原裁決率依道路交通管理處
    罰條例第40條第1項之規定裁罰抗告人，即屬違法之行政處
    分，而依行政程序法第36條、第117條、第128條之規定，原
    處分機關得依職權或依抗告人之聲請，撤銷違法之原裁決行
    政處分，其上級機關亦得為之，始符行政機關依法行政原則
    ，以及憲法保障人民基本權利不受行政機關侵害之意旨。而
    原裁定法院乃救濟程序上原裁決機關之上級機關，依行政程
    序法之上開規定，亦得撤銷違法之行政處分。然原裁定法院
    未予實體審查，遽以抗告人逾時異議為由，形式上駁回抗告
    人之異議，顯有不適用法規或適用不當之違背法令，請准予
    撤銷原裁定等語。
三、按對原處分機關之裁決不服而欲提起異議者，應於收受裁決
    書之翌日起20日內以前提出，而本件抗告人既然己於92年6
    月20日收受原處分書，此有卷附之蓋有異議人印章之掛號郵
    件收件回執影本乙紙可稽，且抗告人亦不爭執此情，是其己
    於92年6月20日收受原處分書，堪予認定。準此抗告人若不
    服原處分，自應於92年7月10日以前提出異議始合法，然抗
    告人卻遲至94年8月18日始行提出，此有原處分機關之收文
    章可稽，顯已逾越法定20日聲明異議之不變期間，其聲明異
    議不合法律上之程式，且無從補正，原審法院基此駁回其異
    議，依法洵無不合。抗告人抗告意旨仍就本案實質問題為爭
    執，然法院處理交通事件應先審查程序，若程序合法，始能
    進一步審查實體，此從道路交通案件處理辦法先於第18條前
    段規定異議不合法者以裁定駁回，再於第19條規定異議無理
    由者以裁定駁回，末於第20條規定異議有理由者撤銷原裁定
    自明，而既然抗告人原先異議之程序不合法，原審及本院自
    均無從為實體之審查，抗告人抗告意旨以原審未予實體審查
    ，指摘原裁定不當請求撤銷，為無理由，應以駁回。
四、據上論結，應依道路交通管理處罰條例第89條、道路交通案
    件處理辦法第26條、刑事訴訟法第412條，裁定如主文。
中　　華　　民　　國　　94　　年　　12　　月　　7 　　日
                  臺灣高等法院交通法庭
                      審判長法  官  葉騰瑞
                            法  官  莊明彰
                            法  官  黃俊明
以上正本證明與原本無異。
不得再抗告。
                            書記官  廖婷璇
中　　華　　民　　國　　94　　年　　12　　月　　7 　　日
